臺灣高等法院臺中分院刑事判決
                                  110年度交上訴字第300號
上  訴  人  臺灣臺中地方檢察署檢察官
被      告  王振丞


選任辯護人  鍾明諭律師（法扶律師）      
上列上訴人因公共危險案件，不服臺灣臺中地方法院107年度交
訴字第355號中華民國109年12月30日第一審判決（起訴案號：臺
灣臺中地方檢察署107年度偵字第4269號，併辦案號：同檢察署
107年度偵字第19422號），提起上訴，本院判決如下：
    主    文
上訴駁回。
    犯罪事實
一、王振丞自民國107年1月4日20時30分許起至同日21時50分許
    止，在臺中市○區○○○道0段00號之「凱悅KTV店」飲用啤
    酒後，吐氣所含酒精濃度已達每公升0.25毫克以上，仍基
    於酒後駕車之犯意，於同日22時30分許，騎乘牌照號碼000-
    000號普通重型機車上路，沿臺中市○區○○路由○○街往
    ○○路方向行駛，於同日22時58分許，行經臺中市○區○○
    路00號前時，原應注意車前狀況，隨時採取必要之安全措施
    ，而依當時天候雨、夜間有照明、柏油路面、濕潤、無缺陷
    、無障礙物，視距良好，無不能注意之情事，竟疏未注意及
    此，適○○○騎乘腳踏車，沿同路段同方向行駛在前，不慎
    以其重型機車前車頭自後撞及○○○騎乘之腳踏車，致使○
    ○○人、車倒地，因而受有創傷性硬腦膜下出血、創傷性蜘
    蛛網膜下出血等傷害。嗣經警據報到場處理，王振丞於肇事
    後，尚未有偵查權限之公務員發覺其前開交通事故肇事情節
    前，即主動向據報前往處理之臺中市政府警察局第三分局第
    三交通分隊警員廖偉能表示其為肇事人，而自首接受裁判。
    警員進而於同日23時7分許，當場對王振丞施以吐氣酒精濃
    度測試，測得其吐氣酒精濃度值為每公升0.26毫克，而查悉
    上開酒後駕車情事。
二、案經臺灣臺中地方檢察署檢察官指定○○○之弟○○○代行
    告訴後訴請及臺中市政府警察局第三分局報請臺灣臺中地方
    檢察署檢察官偵查起訴。
    理    由
一、證據能力之說明：
  ㈠被告以外之人於審判外之陳述，雖不符刑事訴訟法第159條之
    1至第159條之4之規定，而經當事人於審判程序同意作為證
    據，法院審酌該言詞陳述或書面陳述作成時之情況，認為適
    當者，亦得為證據；當事人、代理人或辯護人於法院調查證
    據時，知有第159條第1項不得為證據之情形，而未於言詞辯
    論終結前聲明異議者，視為有前項之同意，刑事訴訟法第第
    159條之5定有明文。檢察官、被告王振丞對於下列本院採為
    認定犯罪事實依據之傳聞證據之證據能力，均未表示爭執，
    迄至本案言詞辯論終結前亦均未聲明異議（見本院卷第47至
    52、73至78頁），本院審酌該等證據之取得過程並無瑕疵，
    與本案待證事實間復具有相當之關聯性，上開證據復無顯不
    可信之情況，認為以之作為證據為適當，是均有證據能力。
  ㈡其餘本案認定犯罪事實之所有證據資料（含書證、物證等）
    ，均與本案事實具有關聯性，並無事證足認有違背法定程式
    或經偽造、變造等情事，且經原審、本院均依法踐行調查程
    序，檢察官、被告對於證據能力均未爭執，故均有證據能力
    。
二、認定犯罪事實所憑證據及理由：
  ㈠上開犯罪事實，業據被告於原審審理及本院準備程序、審理
    時坦承不諱（見原審卷第345頁，本院卷第47、78至79頁）
    ，被告騎乘機車於上開時、地撞及被害人○○○致傷之情節，
    並據證人○○○於偵查時證述明確（見107年度偵字第19422號〔
    下稱第19422號〕卷第14至15頁），復有臺中市政府警察局10
    7年9月4日中市警勤字第1070066396號函及檢附「臺中市政
    府警察局指揮中心受理110報案紀錄單」、臺中市政府警察
    局第三分局立德派出所107年1月4日警員職務報告、道路交
    通事故調查報告表㈠㈡、道路交通事故現場圖、現場及車損照
    片、車號查詢機車車籍資料、證號查詢機車駕駛人資料、臺
    中市政府警察局道路交通事故初步分析研判表、交通事故補
    充資料表、舉發違反道路交通管理事件通知單、員警蒐證光
    碟、酒精測定紀錄表、財團法人工業技術研究院呼氣酒精測
    試器檢定合格證書、衛生福利部臺中醫院（下稱臺中醫院）
    107年1月5日、107年5月14日診斷證明書等在卷可按（見他
    字卷第5、23、40頁，107年度偵字第4269號〔下稱第4269號
    卷〕第9、16、18、25至27、32至34、37至68、83、106至107
    頁，卷附證物袋，第19422號卷第8至9頁）。
  ㈡汽車行駛時，駕駛人應注意車前狀況，並隨時採取必要之安
    全措施，道路交通安全規則第94條定有明文。本案被告於肇
    事前，經正常程序考領駕照，其對上開交通安全規則應知之
    甚詳，亦為其應注意之事項。而肇事當時天候雨、夜間有照
    明、柏油路面、濕潤、無缺陷、無障礙物，視距良好，有道
    路交通事故調查報告表㈠在卷可憑，足見肇事當時無不能注
    意情況。被告騎乘機車沿臺中市○區○○路由○○街往○○路方向
    行駛，行經臺中市○區○○路00號前時，本應注意車前狀況，
    並隨時採取必要之安全措施，而疏未注意，因而不慎以其重
    型機車前車頭自後撞及被害人騎乘之腳踏車，致使被害人及
    腳踏車倒地，肇致本件車禍，其駕駛行為自有過失，且本件
    經臺中市車輛行車事故鑑定委員會、臺中市交通事件裁決處
    鑑定結果，分別認為：「一、○○○酒精濃度極度嚴重過量、
    雨夜駕駛腳踏自行車，未緊（鑑定意見書誤仔為『儘』）靠道
    路右側蛇行行駛，為肇事主因。二、王振丞酒精濃度嚴重過
    量、雨夜駕駛普通重型機車，疏未注意車前狀況適採安全措
    施，為肇事次因。」、「同臺中市車輛行車事故鑑定委員會
    之鑑定意見」等情，有臺中市車輛行車事故鑑定委員會108
    年3月25日中市車鑑字第1070009220號函暨檢附之中市車鑑0
    000000案鑑定意見書、臺中市交通事件裁決處108年8月14日
    中市交裁管字第1080052548號函在卷可按（見原審卷第63至
    68、127頁），均與本院為相同認定，益見被告之騎乘機車
    行為，確有上開過失情節。是被告就前開交通事故之發生，
    負有過失責任甚明，且與被害人之傷害間，具有相當因果關
    係。至於被害人騎乘腳踏車未靠道路右側且蛇行行駛，就本
    件車禍之發生亦有過失，惟被告之過失與被害人之過失，併
    合而為本件車禍發生之原因，仍不能阻卻被告過失責任之成
    立。
  ㈢綜上所述，本件事證明確，被告上開公共危險、過失傷害犯
    行均洵堪認定，應予依法論科。
三、法律之適用：
  ㈠行為後法律有變更者，適用行為時之法律。但行為後之法律
    有利於行為人者，適用最有利於行為人之法律，刑法第2條
    第1項定有明文。被告行為後，刑法第284條業於108年5月29
    日經總統以華總一義字第10800053451號令公布修正，於108
    年5月31日施行。修正前刑法第284條規定「因過失傷害人者
    ，處6月以下有期徒刑、拘役或5百元以下罰金；致重傷者，
    處1年以下有期徒刑、拘役或5百元以下罰金（第1項）。從
    事業務之人，因業務上之過失傷害人者，處1年以下有期徒
    刑、拘役或1千元以下罰金；致重傷者，處3年以下有期徒刑
    、拘役或2千元以下罰金（第2項）」，修正後刑法第284條
    則規定「因過失傷害人者，處1年以下有期徒刑、拘役或10
    萬元以下罰金；致重傷者，處3年以下有期徒刑、拘役或30
    萬元以下罰金」，經比較新舊法結果，修正後刑法第284條
    規定雖刪除業務過失傷害罪及業務過失致重傷罪之處罰，不
    區分普通過失與業務過失，而由法官依具體個案違反注意義
    務之情節，量處適當之刑，然已將過失傷害罪及過失致重傷
    罪之法定刑分別提高為「1年以下有期徒刑、拘役或
　　10萬元以下罰金」、「3年以下有期徒刑、拘役或30萬元以
    下罰金」，自以修正前之規定對被告較為有利，應依刑法第
    2條第1項前段規定，適用被告行為時即修正前刑法第284條
    第1項前段之規定處罰。
  ㈡核被告所為，係犯刑法第185條之3第1項第1款之駕駛動力交
    通工具而吐氣所含酒精濃度達每公升零點二五毫克以上罪、
    修正前刑法第284條第1項前段之過失傷害罪。起訴意旨認被
    告涉犯刑法第185條之3第2項後段之不能安全駕駛致重傷罪
    嫌、公訴意旨認被告涉犯刑法第185條之3第2項前段之不能
    安全駕駛因而致人於死罪嫌，均容有未洽（詳如後述），惟
    因起訴之基本社會事實相同，並經本院於準備、審判期日時
    踐行告知罪名（見本院卷第46、72頁），爰依法變更起訴法
    條。被告就上開2罪間，罪名有異，行為互殊，應分論併罰
    。
  ㈢臺灣臺中地方檢察署檢察官107年度偵字第19422號移送併辦
    部分，經核與本案起訴犯罪事實，為同一事實，為起訴效力
    所及，本院自應併予審理。
  ㈣被告於肇事後，於有偵查犯罪權限之機關或公務員發覺其犯
    罪嫌疑前，於警員據報至交通事故現場調查時，當場主動向
    警方承認為交通事故肇事之一方，進而接受裁判，有臺中市
    政府警察局道路交通事故肇事人自首情形紀錄表在卷可憑（
    見第4269號卷第35頁），參以被告於本案交通事故肇事後，
    就與被害人發生本案交通事故情事部分，並未有逃避偵審之
    事實，故被告對於未發覺之過失傷害犯罪自首而接受裁判，
    爰依刑法第62條前段規定，就其所犯過失傷害罪部分減輕其
    刑。至於辯護人為被告辯護主張被告就酒後駕車犯行亦有自
    首情事等語；惟查，前述之自首情形紀錄表僅記載被告之肇
    事即過失傷害部分在場並承認為肇事人，並未記載被告就酒
    後駕車犯行亦有自首情事詳實，再警員據報有交通事故到達
    現場，於同日23時7分許，當場對被告施以吐氣酒精濃度測
    試，即已先查悉被告有酒後駕車之犯嫌，則被告於同日23時
    28分許起之道路交通事故談話供述其於騎車機車前有飲酒情
    事（見他字卷第16頁），核與自首要件不符，自不能援引刑
    法第62條前段之規定減輕其刑。
  ㈤又道路交通管理處罰條例第86條第1項固規定：汽車駕駛人酒
    醉駕車，因而致人受傷或死亡，依法應負刑事責任者，加重
    其刑至二分之一，倘若行為人因酒後駕車致人受傷之過失傷
    害犯行，適用上揭道路交通管理處罰條例之加重結果，已經
    使該酒後駕車過失傷害成為一獨立之罪名（最高法院92年度
    第1次刑事庭會議決議、99年度台非字第198號判決意旨參照
    ）。然刑法第185條之3第1項第1款已經規定「駕駛動力交通
    工具而有下列情形之一者，處2年以下有期徒刑，得併科20
    萬元以下罰金：吐氣所含酒精濃度達每公升0.25毫克或血
    液中酒精濃度達百分之0.05以上」；倘若行為人酒後駕車，
    有酒測值每公升0.25毫克或其他不能安全駕駛之情形，符合
    上揭構成要件，已就其「酒醉駕車」之行為依上開規定單獨
    處罰時，倘再認其「酒醉駕車」之行為符合道路交通管理處
    罰條例第86條第1項之規定，應依該條項之規定加重，就行
    為人「酒醉駕車」之單一行為顯有重複評價之嫌。又刑法第
    185條之3之法定刑係2年以下有期徒刑，得併科20萬元以下
    罰金，然修正前刑法第284條第1項前段之過失傷害罪係6月
    以下有期徒刑、拘役或500元以下罰金之罪，倘依照道路交
    通管理處罰條例第86條之規定加重，最重本刑僅係有期徒刑
    9月，故刑法第185條之3之規定顯然較重。則刑法第185條之
    3既已經就酒後駕車部分特別規定為獨立之犯罪行為，且歷
    經數次修法加重刑責，顯見立法者認此類型犯罪危害非輕，
    自應逕論以較重之刑法第185條之3，與刑法第284條第1項予
    以併合處罰，就刑法第284條第1項之過失傷害部分，不再依
    道路交通管理處罰條例之規定予以加重。查被告本案所犯酒
    後駕車之行為，既已另成立較重之刑法第185條之3第1項之
    罪，則被告所涉過失傷害部分，依照上開說明，不應再依道
    路交通管理處罰條例第86條第1項規定加重其刑，以免有雙
    重評價過度處罰之嫌，附此敘明。
四、駁回上訴之理由：
  ㈠檢察官之意見：
　⒈起訴書固以臺中醫院107年1月5日及107年5月14日診斷證明書
    、107年9月5日中醫醫行字第1070009009號函及檢附被害人
    病歷摘要（見第4269號卷第27、83、109至110頁）；併辦意
    旨以臺中市政府警察局第三分局立德派出所107年5月27日警
    員職務報告及檢附被害人住院照片、臺中醫院107年6月6日
    中醫醫行字第1070006035號函及檢附被害人病歷資料、107
    年6月12日中醫醫行字第1070006034號函所載（見他字卷第4
    6至49、51至101、109頁）等為據，均認被害人因本件交通
    事故所受傷害為重傷害等語。檢察官並依卷內被害人死亡證
    明書（見原審卷第239頁），於原審審理時主張被害人於109
    年1月5日死亡，與本件交通事故有因果關係等語。
　⒉另檢察官上訴意旨略以：
　⑴被告肇事當時使用的交通工具是機動性佳之機車，如要閃過
    前方蛇行之腳踏車而不撞到，本輕而易舉，惟依專業醫師之
    函覆及員警職務報告，被害人從能正常騎乘單車之情形，在
    被撞後之「到院時昏迷指數為3分」、「無說話能力」、「
    傷勢已達重大傷害」、「肢體癱瘓，無法自行翻身及坐起，
    日常生活無法自理」，而住院期間變成如下身體狀況：「創
    傷性併硬腦膜下腔出血、創傷性併蜘蛛網膜下出血」、「無
    說話能力」、「肢體癱瘓」等重傷，皆係本案事故直接造成
    之事實上單一因果關係之結果，至少亦係「創傷性併硬腦膜
    下出血、創傷性併硬腦膜下出血」同時引致「無說話能力」
    、「肢體癱瘓」等其他重傷結果，乃原判決究竟依憑如何之
    證據可以獨將「創傷性併硬腦膜下出血、創傷性併蜘蛛網膜
    下出血」割裂出來作為被告涉嫌過失傷害之依據？又如何可
    以將上開其他同為被告重撞下所致「無說話能力、昏迷、肢
    體癱瘓」等重傷部分，劃歸於本案事故之因果關係之外？再
    者，被害人之顱腦出血損傷確係被告之行為所造成，原判決
    憑何證據認定被害人受有「創傷性硬腦膜下出血、創傷性蜘
    蛛網膜下出血」部分僅屬「普通傷害」？又何以同一受撞下
    導致被害人昏迷、無法言語行動等重傷部分與其所受創傷性
    硬腦膜下出血、創傷性蜘蛛網膜下出血完全無關？悉未見清
    楚論述，原判決之認定有違證據法則。
　⑵本件被害人之死亡係上開車禍重傷歷程延續下之直接結果，
    在法律評價上至少亦具有相當因果關係：依原審囑託中國醫
    藥大學附設醫院之鑑定結果可知：①被害人之受撞之初，神
    經外科醫師不建議緊急（開顱）手術。②引發被害人之肺炎
    死亡之因子：較近為車禍腦傷、較遠為舌癌及之前開顱手術
    病史。③被害人之死亡，家屬並未放棄治療，僅係放棄上述
    兩項急救。④本件被害人自受撞送醫至死亡，僅昏迷指數由3
    分曾因醫治恢復至8-9分，其餘受撞之上開重傷狀況並未被
    醫治恢復或好轉。⑤被害人上述病史「舌癌」、「外傷性腦
    出血開顱手術」，於其車禍送醫至死亡期間，並無發作或惡
    化之積極記載。本件被害人在受撞瞬間既受有上開重傷，長
    期治療期間，原有病史並無惡化等介入本件因果關係，家屬
    亦無任何照護上之疏失等之介入本件因果關係情形，迄至最
    終不幸死亡時，僅僅原有病史被本件醫學鑑定列入「肺炎因
    子（應係屬「遠因」）」之一而已，本件受害人受撞重傷至
    死亡間，並無別一獨立因素介入導致有因果關係中斷，縱認
    被害人之原有病史並列為肺炎死亡因子，依法仍應認「原有
    病史」部分對本件死亡之因果關係不生中斷影響，在法律評
    價上本件車禍重傷與被害人之死亡間，應判定具有相當因果
    關係。原判決驟將被害人上開重傷結果斷然排除於本件車禍
    所致，再進而否定本件死亡之結果與車禍間之具有相當因果
    關係，有採證認事違法之可議等語。
  ㈡惟刑法上之過失，其過失行為與結果間，在客觀上有相當因
    果關係始得成立。所謂相當因果關係，係指依經驗法則，綜
    合行為當時所存在之一切事實，為客觀之事後審查，認為在
    一般情形下，有此環境、有此行為之同一條件，均可發生同
    一之結果者，則該條件即為發生結果之相當條件，行為與結
    果即有相當之因果關係。反之，若在一般情形下，有此同一
    條件存在，而依客觀之審查，認為不必皆發生此結果者，則
    該條件與結果不相當，不過為偶然之事實而已，其行為與結
    果間即無相當因果關係（最高法院76年台上字第192號判例
    意旨參照）。而「相當因果關係」乃由「條件關係」及「相
    當性」所構成，必先肯定「條件關係」後，再判斷該條件之
    「相當性」，始得謂有相當因果關係，該「相當性」之審認
    ，必以行為人之行為所造成之客觀存在事實，為觀察之基礎
    ，並就此客觀存在事實，依吾人智識經驗判斷，通常均有發
    生同樣結果之可能者，始足稱之；若行為與結果之發生間，
    僅止於「條件關係」或「事實上因果關係」，而不具「相當
    性」者，仍難謂該行為有「責任成立之相當因果關係」，或
    為結果之共同原因。經查：
  ⒈依卷內事證所示，被害人自本件交通事故後送醫治療之歷程
    及身體狀態如下：
  ⑴臺中醫院107年1月5日診斷證明書記載：被害人於107年1月4
    日23時12分被送至臺中醫院急診就醫，診治醫師楊祐昇診斷
    其受有創傷性硬腦膜下出血、創傷性蜘蛛網膜下出血之傷害
    ，經診治後於住加護病房治療等情（見第4269號卷第27頁）
    。
  ⑵臺中醫院107年1月25日診斷證明書記載：被害人於107年1月2
    5日經臺中醫院診治醫師陳典廷診斷受有頭部外傷併硬腦膜
    下腔出血、頭部外傷併蜘蛛網膜下腔出血之傷害，並囑言：
    病患於107年1月4日入加護病房，於107年1月10日轉出普通
    病房，目前仍住院中，住院期間需24小時專人照護，目前評
    估達6個月無法工作，續門診追蹤等語（見他字卷第6頁）。
  ⑶臺中醫院107年5月14日診斷證明書記載：被害人於107年5月1
    4日經臺中醫院診治醫師賴仲亮診斷受有創傷性硬腦膜下出
    血、創傷性蜘蛛網膜下出血之傷害，並囑言：「病患因肢體
    癱瘓，無法自行翻身及坐起，日常生活無法自理，需他人協
    助與照護」之旨（見第4269號卷第83頁）。
  ⑷臺中市政府警察局第三分局立德派出所警員107年5月27日職
    務報告記載：107年5月27日訪視○○○在睡覺，將其搖（叫）
    醒○○○時，○○○僅能張開著眼睛，手腳無法動彈，叫他時亦無
    回應，無法說話表達自己的行為意思，無法製作○○○之訪談
    筆錄等語（見他字卷第46頁），並檢附被害人住院照片（見
    他字卷第47至49頁）。
  ⑸臺中醫院107年6月12日中醫醫行字第1070006034號函，依神
    經外科陳典廷醫師回覆：病患○○○因外傷於107年1月4日至本
    院住院觀察，到院時昏迷指數為3分。後於107年2月4日出院
    ，出院後未再回神經外科門診追蹤。依據107年2月4日之病
    歷紀載，病患離院時昏迷指數為7至8分，無說話能力。因無
    回診紀錄，無法得知目前病患的意識情形等語（見他字卷第
    109頁）。
  ⑹臺中醫院107年9月5日中醫醫行字第1070009009號函檢附之病
    歷摘要記載：「傷患到院時呈深度昏迷，腦部電腦斷層示顱
    內出血。其傷勢已達重大傷害之程度」等語（見第4269號卷
    第109至110頁）。
  ⒉綜上，被害人於107年1月4日23時12分許被送臺中醫院急診就
    醫，經診斷受有創傷性硬腦膜下出血、創傷性蜘蛛網膜下出
    血之傷害，又其於檢察官起訴前，經臺中醫院賴仲亮醫師記
    載為「病患因肢體癱瘓，無法自行翻身及坐起，日常生活無
    法自理，需他人協助與照護」；經員警觀察為「能張開著眼
    睛，手腳無法動彈，無法說話表達自己的行為意思」等情，
    是被害人於本件交通事故受有創傷性硬腦膜下出血、創傷性
    蜘蛛網膜下出血之傷害及起訴時如前述之身體狀態情節，足
    以認定。另因上述⑹之病歷摘要，並未具體說明重傷之情形
    為何，及其所載「傷勢已達重大傷害之程度」與被害人因本
    件交通事故所受前述傷害有何因果關係，故難據以為本案之
    認定。而刑法第17條之「因犯罪致發生一定之結果」，必其
    犯罪構成要件行為之實行與結果之發生間具相當因果關係，
    始與加重結果犯之成立要件該當。過失傷害致人於死罪，非
    謂有傷害之行為及生死亡結果即能成立，必須傷害之行為隱
    藏特有之危險，因而產生死亡之結果，兩者間有相當因果關
    係。然本案檢察官未具體說明被害人因本案交通事故所致之
    創傷性硬腦膜下出血、創傷性蜘蛛網膜下出血等傷害，是否
    符合刑法第10條第4項何款之重傷害，及重傷、死亡結果與
    本案交通事故如何具有相當因果關係等情；且起訴書、併辦
    意旨書僅舉前述之臺中醫院診斷證明書及病歷摘要、員警職
    務報告為證；公訴意旨僅因被害人已死亡之事實，分別遽認
    被告有因本案致被害人重傷、死亡之犯行，難認已盡舉證之
    責任。
  ⒊原審就被害人於107年1月4日本案交通事故時所受之創傷性硬
    腦膜下出血、創傷性蜘蛛網膜下出血之傷害是否已達重傷害
    之程度，及其後於109年1月5日死亡是否係本案交通事故車
    禍事故所造成等事項，並檢附被害人就醫治療之臺中醫院、
    賢德醫院、法務部○○○○○○○、清泉醫院病歷資料及影像光碟
    （見原審卷第225、223、233、255頁，病歷卷），依職權囑
    託中國醫藥大學附設醫院鑑定，結果為：⑴病情概要：病人○
    ○○於107年1月4日車禍意識不清，經救護車送至臺中醫院急
    診就診。當時昏迷指數3分，血液中酒精濃度252ml/dl，屬
    於超標狀態（正常值0-30）。病人本身有舌癌及外傷性腦出
    血接受過開顱手術的病史，當時急診腦部電腦斷層檢查顯示
    雙側額葉出血、左側顳葉出血及左側硬腦膜下出血（厚度大
    於1公分）。急診當時照會神經外科醫師討論是否需手術治
    療，由急診病歷得知神經外科醫師不建議緊急手術，故轉至
    加護病房治療。由出院病歷摘要及護理紀錄中得知病人從10
    7年1月5日開始出現呼吸費力，且病人住院後持續昏迷，故
    主治醫師建議家屬，病人須接受手術移除顱內出血，但家屬
    最後決定不接受手術並簽署不急救同意書。經藥物治療後，
    病人於107年1月10日轉至普通病房，出院病歷記載病人於10
    7年1月19日時昏迷指數恢復至8-9分，107年2月4日轉至安養
    中心。109年1月4日病人因呼吸困難被送往清泉醫院急診，
    在急診時診斷為肺炎與泌尿道感染合併敗血症與呼吸衰竭，
    院方給予抗生素（Tazocin），強心劑（Levophed）並使用
    非侵入正壓呼吸器（BiPAP)治療，由於情況惡化，需要進一
    步插氣管內管接受侵入性呼吸治療，並考慮若治療無效心跳
    停止是否要接受心臟按摩。家屬拒絕插管與心臟按摩，病人
    於109年1月5日死亡。⑵鑑定意見：①病人○○○因於107年1月4
    日發生交通事故所受的傷害為急性雙側額葉出血、左側顳葉
    出血及左側硬腦膜下出血。按醫療常規而言，病人需接受開
    顱取出顱內出血手術，但107年1月5日神經外科醫師與家屬
    討論後，家屬拒絕手術，且簽立不急救同意書，此決定勢必
    造成病人恢復狀況不如預期。綜上所述，無法單方面認定是
    交通事故造成日後有第六項（ 按：應係指刑法第10條第4項
    第6款）重傷害之情形。②本件病人死亡原因為肺癌與泌尿道
    感染合併敗血症與呼吸衰竭，與交通事故之重傷結果並無直
    接關係，但由於病人有舌癌及外傷性腦出血接受過開顱手術
    的病史，後來又有交通意外導致的腦傷，這些病史均是增加
    肺炎機會的危險因子，但肺炎是否導致死亡與眾多因素相關
    ，無法單以有腦傷與否論定，病人於109年1月5日死亡主要
    原因是肺炎併呼吸衰竭與敗血性休克，剛入急診時病人就有
    呼吸衰竭與敗血性休克屬於肺炎重症，即便有治療，死亡率
    也高，入院期間病人有接受治療，但治療效果不如預期，以
    此過程而論，病人家屬並未完全放棄治療，放棄的是氣管內
    管插管與呼吸治療與心跳停止後心臟按摩，該兩項屬於急救
    項目，故病人死亡並不可以完全歸咎於家屬放棄治療等情，
    有該院109年11月19日院醫行字第1090016885號函檢附之鑑
    定意見書及附件附卷可參（見原審卷第285、289至318頁）
    。
　⒋被害人所受傷害，原不足引起死亡之結果，係因加害者以外
    之他人介入之行為而致死亡，則與加害者之傷害行為，並無
    相當因果關係，即難令負傷害致人於死之罪責。本件被害人
    車禍受傷之初，檢察官並未能舉證證明被害人所受之急性雙
    側額葉出血、左側顳葉出血及左側硬腦膜下出血等傷害，乃
    屬刑法所稱之重傷。又被害人於107年1月4日住院時，原應
    進行開顱手術取出顱內出血，但經醫師與家屬討論後，家屬
    拒絕手術，且簽立不急救同意書，後於107年2月4日出院轉
    至安養中心，昏迷指數從住院時之3分進展至7至8分，於近2
    年後之109年1月4日急診住院，於翌日即同年月5日死亡，死
    亡主要原因為肺炎與泌尿道感染合併敗血症與呼吸衰竭，而
    呼吸衰竭、敗血性休克屬於肺炎重症，即便有治療，死亡率
    也高，故被害人死亡之原因與其受傷之初的傷害並無直接關
    聯，而係因出院後之照護所生之肺炎與泌尿道感染所致合併
    敗血症與呼吸衰竭而造成死亡之結果，其因果關係中斷，故
    被害人之死亡結果與被告之行為間難認有相當因果關係。況
    且，依鑑定報告，本案無法單方面認定被害人之重傷或死亡
    係因本案交通事故所致，檢察官復未提出其他積極證據，可
    證明被害人之重傷及死亡與本件事故所致之傷害有因果關係
    ，本於有疑惟利被告原則，自難據此認定被害人於本案交通
    事故之後始發生之重傷情形暨死亡結果與本件車禍事故有相
    當因果關係甚明。
  ⒌刑事訴訟法第161條第1項規定：檢察官就被告犯罪事實，應
    負舉證責任，並指出證明之方法。因此，檢察官對於起訴之
    犯罪事實，應負提出證據及說服之實質舉證責任。倘其所提
    出之證據，不足為被告有罪之積極證明，或其指出證明之方
    法，無從說服法院以形成對被告不利之心證，基於罪疑唯有
    利於被告之原則，自應為被告有利之判決。從而，檢察官上
    訴指摘原判決有調查職責未盡與採證認事違法及適用法則不
    當之違誤等語，難謂為有理由。
  ㈢原審法院因認：
  ⒈被告之罪證明確，依刑事訴訟法第300條規定變更起訴法條後
    ，適用修正前刑法第284條第1項、刑法第2條第1項前段、第
    185條之3第1項第1款、第62條前段、第41條第1項前段、第5
    1條第5款、刑法施行法第1條之1第1項之規定，並以被告之
    責任為基礎，審酌被告漠視公共交通安全，於飲酒後精神狀
    態已受相當影響下，猶騎乘機車上路，且經測得吐氣酒精濃
    度達每公升0.26毫克之犯罪手段，再其騎乘機車，竟疏未注
    意車前狀況而肇致本件交通事故，並造成被害人受有上開傷
    害，其為肇事次因之過失程度，又考量被告無前科紀錄，此
    有臺灣高等法院被告前案紀錄表在卷可憑（見原審卷第17至
    18頁），素行尚佳，及於原審審理時終能坦承犯行，及雖表
    示有意與代行告訴人○○○和解，惟於108年6月14日在原審調
    解時，因與代行告訴人意見不一致未能達成和解之犯後態度
    ，另代行告訴人復於109年12月14日表示願意原諒被告，亦
    不向被告請求賠償之意，有原審公務電話紀錄在卷可按（見
    原審卷第331頁），暨其自陳之教育程度、家庭經濟狀況（
    見第4269號卷第10頁，原審卷第348頁）等一切情狀，分別
    量處有期徒刑3月、4月及均諭知易科罰金之折算標準，並定
    應執行刑為有期徒刑6月及諭知易科罰金之折算標準。
  ⒉被告固未曾因故意犯罪，而受有期徒刑以上刑之宣告，且代
    行告訴人亦於109年12月14日向原審表示願意原諒被告且不
    要求賠償之意等情，惟被告明知酒精成分對人之意識能力具
    有不良影響，酒後駕車對一般往來之公眾及駕駛人自身皆具
    有高度危險性，竟漠視自己安危，尤枉顧公眾安全，於其服
    用酒類後之呼氣酒精濃度已達每公升0.26毫克，竟仍騎乘重
    型機車，未予注意而自後撞及被害人騎乘之腳踏車，致被害
    人受有前述傷害，雖經原審依卷內事證認無法證明被害人之
    後之重傷結果與本案被告之過失行為有何因果關係，惟被害
    人因本案交通事故所受之傷害非輕，且代行告訴人亦表示係
    因被害人已死亡，已自強制險獲賠喪葬費新臺幣2百萬元，
    故不再予以追究及要求賠償等情，有前述公務電話紀錄在卷
    可按，並非因為被告就其自身過失行為有何填補作為至明，
    而被告所犯之公共危險罪，侵害社會法益，且酒醉駕車犯行
    潛在危險性高，危及不特定人，復屢經政府法令宣導，經斟
    酌上開情節，自不宜僅因代行告訴人不予追究即就本案被告
    所犯之過失傷害及酒駕公共危險犯行併予宣告緩刑，附此說
    明。
  ㈣核原審認事用法均無違誤，量刑亦屬妥適，應予維持。檢察
    官雖以前述上訴意旨提起上訴，主張如前，然如前述，檢察
    官之上訴，無從憑採。綜上，檢察官上訴為無理由，應予駁
    回。
據上論結，應依刑事訴訟法第368條，判決如主文。
本案經檢察官蔣志祥提起公訴，檢察官楊順淑聲請移送併辦，檢
察官羅秀蓮提起上訴，檢察官蔡宗熙到庭執行職務。
中　　華　　民　　國　　110 　年　　4 　　月　　19　　日
           刑事第十一庭    審判長法　官   張  意  聰
                                 法　官   李  明  鴻
                                 法　官   周  瑞  芬
以上正本證明與原本無異。
如不服本判決應於收受送達後20日內向本院提出上訴書狀，其未
敘述上訴理由者，並得於提起上訴後20日內向本院補提理由書（
均須按他造當事人之人數附繕本）「切勿逕送上級法院」。

                                 書記官   涂  村  宇
　　　　　　　　　　　　　　　　 
中　　華　　民　　國　　110 　年　　4 　　月　　19　　日

附錄論罪科刑法條
中華民國刑法第185條之3第1項：
  駕駛動力交通工具而有下列情形之一者，處二年以下有期徒  
  刑，得併科二十萬元以下罰金：
  一、吐氣所含酒精濃度達每公升零點二五毫克或血液中酒精  
      濃度達百分之零點零五以上。
  二、有前款以外之其他情事足認服用酒類或其他相類之物，  
      致不能安全駕駛。
  三、服用毒品、麻醉藥品或其他相類之物，致不能安全駕駛。
　　
修正前中華民國刑法第284條第1項：
  因過失傷害人者，處六月以下有期徒刑、拘役或五百元以下  
  罰金，致重傷者，處一年以下有期徒刑、拘役或五百元以下  
  罰金。